臺灣板橋地方法院刑事判決　　　　　　　　　　　　　九十三年度交易字第五五號
　　公　訴　人　臺灣板橋地方法院檢察署檢察官
　　被　　　告　甲○○
　　　　　　　　乙○○
　　右?一?人
　　選任辯護人　黃政雄律師
　　　　　　　　粘舜權律師
右列被告因過失致死案件，經檢察官提起公訴（九十二年度偵字第二一四一八號、九
十三年度偵字第三五二七號），本院判決如左：
    主  文
甲○○因過失致人於死，處有期徒刑伍月，如易科罰金，以佰元折算壹日。緩刑
年。
乙○○因過失致人於死，處有期徒刑陸月，如易科罰金，以佰元折算壹日。緩刑
年。
    事  實
一、甲○○於民國九十二年十月十九日上午十時三十分許，駕駛車號ＣＵ─一五一九
    號自用小客車（起訴書誤載為ＣＵ─五一九一號），沿臺北縣中和市○○路往臺
    北縣板橋市方向行駛，於行經臺北縣中和市○○路與板橋市○○路口時，本應注
    意汽車行駛時，駕駛人應注意車前狀況，並隨時採取必要之安全措施，且應注意
    駕車於市區道路行駛時，行車時速不得超過五十公里，而當時天晴、路面狀況乾
    燥、無缺陷、無障礙物、視距良好，並無不能注意之情事，詎甲○○應注意，並
    能注意，竟未注意車前狀況，且違規以時速五、六十公里超速行駛，適有乙○○
    駕駛車號九Ｆ─二一五一號自用小客車，由臺北縣板橋市○○路左轉臺北縣板橋
    市○○路，原亦應注意駕車行駛至交岔路口時，轉彎車應讓直行車先行，而依當
    時之駕駛環境天候晴、路面狀況乾燥、無缺陷、無障礙物、視距良好，亦無不能
    注意之情事，詎乙○○亦應注意，並能注意，卻未注意對向車道有無來車以讓直
    行車先行，即貿然左轉駛入臺北縣板橋市○○路，致乙○○所駕駛之自用小客車
    車頭因而撞及甲○○所駕駛之自用小客車左後側車身，甲○○所駕駛之自用小客
    車並因此失控打轉滑向右側路邊之行人穿越道，因而撞及正站立於臺北縣中和市
    ○○路與員山路口之行人穿越道上等待綠燈之行人陳芬蘭，致陳芬蘭當場倒地而
    躺臥於人行道上，經緊急送醫救治後，仍於九十二年十月十九日上午十一時許，
    因創傷性血氣胸不幸死亡。甲○○與乙○○於發現肇事後，均隨即報警處理，並
    於臺北縣政府警察局中和分局交通分隊警員趕赴現場處理時，即向據報前來尚不
    知何人犯罪之警員自首並坦承肇事，而接受裁判。
二、案經被害人陳芬蘭之夫丙○○訴由臺北縣政府警察局中和分局報請臺灣板橋地方
    法院檢察署檢察官相驗後偵查起訴。
    理  由
一、右揭事實，業經被告甲○○、乙○○於本院審理時分別坦承不諱，核與目擊證人
    諶銘郁於警詢時之證述及告訴人丙○○先後於警詢、偵查中及本院審理時所指訴
    之情節率相符合，並有道路交通事故現場圖、道路交通事故調查報告表(一)、(二)、
    道路交通事故補充資料表各一紙及本件交通事故現場暨車損照片三十六幀附卷可
    稽，足徵被告甲○○、乙○○之自白核與事實相符。又被害人陳芬蘭係因本件交
    通事故而受有創傷性血氣胸等傷害，雖經急救，仍因傷重不幸於九十二年十月十
    九日上午十一時許死亡等情，復經臺灣板橋地方法院檢察署檢察官督同檢驗員相
    驗確實，製有勘驗筆錄、相驗屍體證明書、驗斷書等件及相驗現場照片二十二幀
    附於偵查卷足憑。按行車速度，依標誌或標線之規定，無標誌或標線者，在市區
    道路，時速不得超過五十公里；汽車行駛時，駕駛人應注意車前狀況，並隨時採
    取必要之安全措施；汽車行駛至交岔路口，轉彎車應讓直行車先行，此修正前道
    路交通安全規則第九十三條第一項第一款、道路交通安全規則第九十四條第三項
    、第一百零二條第一項第六款分別定有明文。被告甲○○、乙○○駕駛車輛行經
    肇事地點自應分別遵守前開規定。揆諸前開道路交通事故調查報告表(一)之所載及
    現場照片所示，事故發生當時天晴、路面狀況乾燥、無缺陷、無障礙物、視距良
    好，並無不能注意之情事，詎被告甲○○仍貿然未注意車前狀況，並隨時採取必
    要之安全措施，即以時速五、六十公里速度超速行駛，適有乙○○駕駛車輛左轉
    ，亦疏未注意轉彎車應暫停讓直行車先行，導致二車發生碰撞，進而波及站立於
    路邊等待綠燈之被害人陳芬蘭，導致被害人陳芬蘭因遭受撞擊倒地而肇事，且「
    乙○○駕駛自小客車，左轉彎未讓直行車先行；與甲○○駕駛自小客車，超速及
    未注意車前狀況；同為肇事原因」等情，復經臺灣省臺北縣區車輛行車事故鑑定
    委員會鑑定在案，有該鑑定委員會九十三年一月三十日北鑑字第九二一九０一號
    函暨所附鑑定意見書各一份附於偵查卷可參，並經臺灣省車輛行車事故覆議鑑定
    委員會研議結論：照原鑑定意見，惟意見二文詞改為「陳芬蘭無肇事因素」一節
    ，亦有該覆議鑑定委員會九十三年七月十三日府覆議字第九三一０五六四號函一
    份附於本院卷第七五頁可按，足認被告二人就本件交通事故之發生確均有過失甚
    明，且被告二人前開之過失行為與被害人之死亡結果間復有相當因果關係。綜上
    ，本件事證明確，被告二人過失致死之犯行皆堪認定，均應依法論科。
二、核被告甲○○、乙○○所為，均係犯刑法第二百七十六條第一項之過失致死罪。
    查被告二人於本件交通事故發生暨發現肇事後，均隨即報警處理，並於有偵查犯
    罪職務之警員前往肇事現場處理時，即皆向據報前來尚不知何人犯罪之警員自首
    並坦承肇事等情，業據被告二人供明在卷，並有臺北縣政府警察局偵辦交通事故
    案件「涉嫌人是否自首」調查表一紙附於偵查卷（九十二年度相字第一一八０號
    第二一頁）可佐，參以被告二人均未逃避偵審之事實，應認其均合於自首之要件
    ，皆應依刑法第六十二條前段之規定減輕其刑。爰審酌被告二人於本件事故之發
    生所應負之過失責任相當，惟被告甲○○自始至終均坦然承認犯行，犯後態度良
    好，被告乙○○於本院調查之初，仍試圖掩飾犯行，飾詞狡辯，態度顯然欠佳，
    但事後均已先後與被害人家屬達成和解，賠償被害人家屬所受損害，並已全部履
    行完畢，有臺北縣中和市調解委員會九十三年三月二十四日調解書、九十三年九
    月三十日調解筆錄各一份在卷（見本院卷第七一頁、第一三０頁）及告訴人丙○○之陳述（見本院卷第一０八頁）可參，復兼衡被告二人之生活狀況、智識程度
    、造成被害人死亡之不可回復損害與被害人家屬無可彌補之傷痛，以及本件究屬
    過失犯行，惡性非重，被告乙○○嗣後亦已知悔改等一切情狀，分別量處如主文
    所示之刑，並均諭知易科罰金之折算標準，以資懲儆。末查被告二人皆未曾受有
    期徒刑以上刑之宣告，此有臺灣高等法院被告全國前案紀錄表二份附於本院卷可
    參，素行均尚稱良好，概因一時失慮，偶罹刑典，但事後均已先後坦承犯行，頗
    具悔意，並已分別與被害人家屬達成和解，有臺北縣中和市調解委員會調解書及
    調解筆錄各一份分別附於本院卷第七一頁、第一三０頁可稽，經此偵審程序並科
    刑之教訓後，均應知所戒慎警惕，信無再犯之虞，本院因認前開對被告二人所宣
    告之罪刑以暫不執行為適當，爰各併予宣告緩刑三年，用啟自新。
據上論斷，依刑事訴訟法第二百九十九條第一項前段，刑法第二百七十六條第一項、
第六十二條前段、第四十一條第一項前段、第七十四條第一款，罰金罰鍰提高標準條
例第一條前段、第二條，判決如主文。
本案經檢察官陳銘祥到庭執行職務。
中　　　華　　　民　　　國　　　九十三　　　年　 　十　 　月　　十三　　日
                                  臺灣板橋地方法院交通法庭
                                      審判長法　官  高　奕　驤
                                            法?官  曾　正　耀
                                            法?官  黃　若　美
右正本證明與原本無異。
如不服本判決，應於判決送達後十日內向本院提出上訴狀 (應附繕本) ，上訴於
臺灣高等法院。
                                            書記官  曹　秋　冬
中　　　華　　　民　　　國　　九十三　　年　　　十　　　月　　 十四 　　日
附錄本案論罪科刑法條全文
中華民國刑法第二百七十六條
因過失致人於死者，處二年以下有期徒刑、拘役或二千元以下罰金。
從事業務之人，因業務上之過失犯前項之罪者，處五年以下有期徒刑或拘役，得併科
三千元以下罰金。
